【裁判字號】    92,訴,687
【裁判日期】    920507
【裁判案由】    毒品危害防制條例
【裁判全文】
臺灣高雄地方法院刑事判決                          九十二年度訴字第六八七號
    公  訴  人  臺灣高雄地方法院檢察署檢察官
    被      告  甲○○原名許.
右列被告因違反毒品危害防制條例案件，經檢察官提起公訴（九十年度毒偵字第五三
○三號、第五三五○號），本院判決如左：
    主  文
甲○○連續施用第一級毒品，累犯，處有期徒刑拾月，扣案之第一級毒品海洛因壹小
包（淨重零點零伍公克，包裝重零點貳零公克）沒收銷燬之，扣案之注射針筒壹支沒
收。
    事  實
一、甲○○前因違反肅清煙毒條例案件，經本院於民國八十四年三月三十一日以八十
    四年度訴字第七○五號判處應執行有期徒刑三年二月，並經台灣高等法院高雄分
    院於八十四年五月二十三日以八十四年度上訴字第九九九號駁回上訴而確定；復
    因傷害等案件，經本院於八十四年四月八日以八十四年度易字第一五三二號判處
    應執行有期徒刑四月，並經台灣高等法院高雄分院於八十四年九月十四日以八十
    四年度上易字第一四三三號撤銷原判決，仍判處應執行有期徒刑四月確定。其後
    經台灣高等法院高雄分院於八十五年三月十九日以八十五年度聲字第一○九號定
    其應執行刑為有期徒刑三年五月，嗣於八十八年四月二日因縮短刑期，且假釋期
    滿未經撤銷而以執行完畢論。又甲○○前復因施用毒品案件，經本院裁定送觀察
    、勒戒後，因認有繼續施用毒品之傾向，再經本院裁定令入戒治處所施以強制戒
    治，於戒治期滿後，由台灣高雄地方法院檢察署檢察官於九十年八月九日以九十
    年度戒毒偵字第九○一號不起訴處分確定。詎甲○○猶不知悔改，竟基於施用第
    一級毒品海洛因之概括犯意，於上開不起訴處分後之五年內即自九十年九月十七
    日下午三時許起（起訴書誤載為下午一時許）至同年十一月二十四日凌晨零時五
    十分許採集尿液時起回溯二十四小時內之某時止，在其高雄市○○區○○路七九
    巷二七號五樓住處，以針筒注射之方式施用海洛因，每隔數天即施用一次，連續
    多次施用第一級毒品海洛因。嗣為警於九十年九月二十一日下午一時許及同年十
    一月二十三日晚上十一時四十分許，分別接獲其妻李秋燕報案檢舉，先後至其高
    雄市○○區○○路七九巷二七號五樓及高雄市三民區○○○路二三二號住處搜索
    ，經採集其尿液送驗而查獲，並扣得第一級毒品海洛因乙小包（淨重○點○五公
    克，包裝重○點二○公克）及其所有預備供施用上開毒品之注射針筒乙支。
二、案經高雄市政府警察局三民第一分局報告臺灣高雄地方法院檢察署檢察官偵查起
    訴。
    理  由
一、訊據被告甲○○對於右揭犯罪事實均坦承不諱，本院復審酌：
  (一)查被告前因施用毒品案件，經本院裁定送觀察、勒戒後，因認有繼續施用毒品之
    傾向，再經本院裁定令入戒治處所施以強制戒治，於戒治期滿後，由台灣高雄地
    方法院檢察署檢察官於九十年八月九日以九十年度戒毒偵字第九○一號不起訴處
    分確定之事實，有本院被告院內索引卡紀錄表、台灣高等法院被告全國前案紀錄
    表、刑案資料查註紀錄表及不起訴處分書各乙份在卷可按。是被告於涉本案之前
    ，業已一犯施用毒品，並於強制戒治期滿後，經不起訴處分確定甚明。
  (二)次查，經警將被告於九十一年九月二十一日、十一月二十三日遭查獲時所採取之
    尿液送驗結果，均係呈嗎啡陽性反應，有高雄市立凱旋醫院九十年十月五日高市
    凱醫檢字第○○二四六號及九十年十一月三十日高市凱醫檢字第○○二九九號煙
  毒尿液檢驗成績書各乙份在卷可稽。又查，海洛因施用入人體後水解還原成嗎啡
    ，再循嗎啡之代謝方式排出體外，業據行政院衛生署藥物食品檢驗局七十三藥檢
    壹字第○三○二二一號函說明綦詳，且依醫學臨床實驗及根據英國藥學會出版
    Isolation and Indentification of Drugs乙書第二九三頁載明：海洛因經注射
    入人體後，在體內迅速水解成6Monoacety Imorphine，再緩緩繼續水解成嗎啡，
    然後再循嗎啡之代謝方式排出，同書第四三一至四三二頁並載有：嗎啡經注射入
    人體後，約百分之五十以上於八小時內自尿中排出，至二十四小時排出約百分之
    九十，但四十八小時後仍有微量可檢出等語。再者，上開尿液檢驗成績書載明係
    以ＧＣ／ＭＳ（即氣相層析質譜儀分析法）方法檢驗，而該方法之原理係檢品經
    氣化後，通過層析管分離純化，再將純化後之成分循序送入質譜儀做個別鑑定。
    因質譜儀所測定之圖譜，在化學上被公認具有指紋特性，故可據以完全判定該檢
    品係為何種化合物。職是，台北榮民總醫院即認為「若以氣相層析質譜儀（ＧＣ
    ／ＭＳ）作藥物及其代謝產物之定性及定量分析，幾乎不會有偽陽性反應產生」
    ，此經該院八十三年四月七日以八三北總內字第三○五九號函示明確。故被告之
    尿液經以氣相層析質譜儀分析法檢驗，既係呈嗎啡陽性反應，顯見被告應有在前
    揭犯罪時間施用第一級毒品海洛因之行為甚明。
  (三)此外，復有當場自被告處查獲之第一級毒品海洛因乙小包及注射針筒乙支扣案可
    稽，經送鑑定結果，該毒品確係第一級毒品海洛因無訛，此有法務部調查局編號
    000000000號鑑定通知書乙份在卷足憑；而該注射針筒乙支，其上固無
    海洛因殘渣反應，此有高雄醫學大學附設中和紀念醫院編號九二○三─二二三號
    檢驗報告乙份附卷為佐，但該注射針筒係被告所有，作為施用第一級毒品海洛因
    預備之用，業經被告供明在卷，益見被告確有施用第一級毒品海洛因無疑。
  (四)綜上所述，被告前曾一犯施用毒品，於強制戒治期滿，經不起訴處分確定，並在
    該不起訴處分後之五年內，再施用本案第一級毒品海洛因，事證應屬明確，其犯
    行應堪認定。
二、查海洛因係屬毒品危害防制條例第二條第二項第一款所規定之第一級毒品，核被
    告所為，係犯毒品危害防制條例第十條第一項施用第一級毒品罪。被告持有毒品
    ，復進而施用，其持有毒品之低度行為，為施用毒品之高度行為所吸收，不另論
    罪。被告先後多次施用第一級毒品海洛因之犯行，時間緊接，所犯構成要件相同
    ，顯係基於概括犯意為之，為連續犯，依刑法第五十六條規定，以一罪論，並加
    重其刑。又被告前因違反肅清煙毒條例案件，經本院於八十四年三月三十一日以
    八十四年度訴字第七○五號判處應執行有期徒刑三年二月，並經台灣高等法院高
    雄分院於八十四年五月二十三日以八十四年度上訴字第九九九號駁回上訴而確定
    ；復因傷害等案件，經本院於八十四年四月八日以八十四年度易字第一五三二號
    判處應執行有期徒刑四月，並經台灣高等法院高雄分院於八十四年九月十四日以
    八十四年度上易字第一四三三號撤銷原判決，仍判處應執行有期徒刑四月確定。
    其後經台灣高等法院高雄分院於八十五年三月十九日以八十五年度聲字第一○九
    號定應執行刑為有期徒刑三年五月，嗣於八十八年四月二日因縮短刑期，且假釋
    期滿未經撤銷而以執行完畢論，有前揭前科資料在卷足憑，被告受有期徒刑執行
    完畢，於五年以內再犯本件最重本刑為有期徒刑以上之罪，為累犯，應依刑法第
    四十七條之規定，加重其刑，並依法遞加之。本院審酌被告早有毒品前科，且曾
    因施用毒品之行為，甫因戒治期滿於九十年八月九日經檢察官不起訴處分，竟於
    短期內再為本案犯行，足見其不思悔改，自制力亦顯不佳；惟考量被告於本院審
    理時即能坦承犯行，犯後態度良好，而其施用毒品行為於本質上係屬自我戕害行
    為，並未對社會造成直接而過鉅之損害，反社會性之程度應屬較低等一切情狀，
    酌情量處如主文所示之刑，以資懲儆。此外，扣案之第一級毒品海洛因乙小包，
    既屬毒品，爰依毒品危害防制條例第十八條第一項前段規定，併予宣告沒收銷燬
    之；至扣案之注射針筒乙支，係供犯罪預備之物，且為被告所有，已如上述，爰
    依刑法第三十八條第一項第二款規定，亦併予宣告沒收。
據上論斷，應依刑事訴訟法第二百九十九條第一項前段，毒品危害防制條例第十條第
一項、第十八條第一項前段，刑法第十一條、第五十六條、第四十七條、第三十八條
第一項第二款，判決如主文。
本案經檢察官李靜文到庭執行職務。
中      華      民      國      九十二      年      五      月    七    日
                                臺灣高雄地方法院刑事第七庭
                                    法  官  陳信旗
右判決正本證明與原本無異。
如不服本判決，應於送達後十日內，向本院提出上訴狀。
                                  書記官  張家榮
中      華      民      國      九十二      年      五      月    七    日
附錄本判決論罪之法條：
毒品危害防制條例第十條第一項
    施用第一級毒品者，處六月以上五年以下有期徒刑。


司法院資訊處製作；財團法人民間司法改革基金會備份。
